臺灣臺東地方法院刑事判決
110年度易字第7號
公  訴  人  臺灣臺東地方檢察署檢察官
被      告  郭信昌


上列被告因竊盜案件，經檢察官提起公訴（109年度偵字第2156
號），本院判決如下：
    主  文
郭信昌犯踰越安全設備竊盜罪，處有期徒刑拾月。
    事  實
一、郭信昌、楊桂英係在臺東縣卑南鄉比鄰土地種植釋迦之農民
    。詎郭信昌竟意圖為自己不法所有，基於竊盜之犯意，於民
    國109年6月15日9時許起至同年月22日5時許止之期間內某時
    ，在楊桂英承租坐落臺東縣○○鄉○○段0000○0000地號土地（
    下稱前開土地），趁無人看管之際，以不詳工具毀損作為安
    全設備之前開土地鐵門之門鎖及其上資材室之門鎖（所涉毀
    損部分未據告訴）逾越入內，竊取楊桂英向劉景文商借、用
    以噴灑釋迦樹農藥之車牌號碼00-0000號賜和牌自走鼓風式
    噴霧機1台（型號：SH-63號、本機號碼：0000000000號、引
    擎號碼：V20021號、噴藥機號碼：P00000000號，下稱系爭
    噴霧機），得手後將之藏放在自己位於臺東縣○○鄉○○村○○○0
    00號之住處（下稱上址住處）藏放。嗣經警循線於109年6月
    25日10時許，在郭信昌之上址住處尋獲（系爭噴霧機及其零
    件配備均已發還予劉景文），始查悉前情。
二、案經楊桂英、劉景文告訴臺東縣警察局臺東分局報告臺灣臺
    東地方檢察署檢察官偵查起訴。
    理  由
壹、證據能力部分
    按被告以外之人於審判外之陳述，雖不符刑事訴訟法第159
    條之1 至之4 等4 條之規定，而經當事人於審判程序同意作
    為證據，法院審酌該言詞陳述或書面陳述作成時之情況，認
    為適當者，亦得為證據；當事人、代理人或辯護人於法院調
    查證據時，知有刑事訴訟法第159 條第1 項不得為證據之情
    形，而未於言詞辯論終結前聲明異議者，視為有前項之同意
    ，同法第159 條之5 定有明文。查本判決所引用被告以外之
    人於審判外之言詞或書面陳述，雖均屬傳聞證據，惟檢察官
    、被告於本院言詞辯論終結前均不爭執其證據能力（見本院
    110年度易字第7號【下稱本院卷】第56、140至142頁），本
    院審酌上開證據資料製作時之情況，尚無違法不當之瑕疵，
    亦認為以之作為證據應屬適當，認依上開規定均有證據能力
    。另其他非供述證據部分，本院於審判期日，依各該證據不
    同之性質，以提示或告以要旨等法定調查方法逐一調查，並
    使當事人表示意見，本院亦查無法定證據取得禁止或證據使
    用禁止之情形，故認所引用各項證據資料，均具有證據能力
    。
貳、實體部分
一、認定犯罪事實所憑證據及理由
　　訊據被告固坦承伊與告訴人楊桂英係臺東縣卑南鄉比鄰土地
    種植釋迦之農民，警察於109年6月25日10時許，在伊上址住
    處尋獲系爭噴霧機，其上風箱已遭拆除，而後上開風箱被放
    置於告訴人楊桂英之土地，係由被告通報警察等情。惟矢口
    否認有何竊取系爭噴霧機之行為，辯稱：是別人把把車放到
    我家的云云（見本院卷第143至146頁）。經查：
  ㈠被告與告訴人楊桂英係臺東縣卑南鄉比鄰土地種植釋迦之農
    民，警察於109年6月25日10時許，在被告上址住處尋獲系爭
    噴霧機，其上風箱已遭拆除，而後上開風箱被放置於告訴人
    楊桂英之土地，係由被告通報警察等情，業據被告坦承在卷
    （見本院卷第57、142至146頁），核與證人即告訴人楊桂英
    、劉景文及證人鄧朝允於警詢、偵訊及本院審理時之證述（
    證人楊桂英部分：見臺東縣警察局臺東分局信警偵字第1090
    019033號卷【下稱警卷】第18至25頁，臺灣臺東地方檢察署
    109年度偵字第2156號卷【下稱偵卷】第16至17頁，本院卷
    第93至110頁；證人劉景文部分：見警卷第28至36頁，偵卷
    第17頁，本院卷第111至120頁；證人鄧朝允部分：見警卷第
    37至41頁，偵卷第14至16頁，本院卷第129至139頁）大抵相
    符，並有臺東縣警察局臺東分局搜索扣押筆錄、扣押物品目
    錄表、贓物認領保管單2份、刑案現場測繪圖1紙、證人鄧朝
    允提供之上揭噴霧機銷售文件、前開土地及資材室現場照片
    6紙、被告郭信昌上址住處照片及上揭噴霧機尋獲時之照片1
    4紙、勘察採證同意書（見警卷第54至57、61至63、68至78
    、82頁）附卷可稽，堪信為真實。
　㈡證人即告訴人楊桂英於警詢、偵訊及本院審理時證稱：109年
    6月15日早上5時許，我向劉景文借用系爭噴霧機來噴農藥，
    用完後在同日9時許，放置在前開土地之資材室內，用貨櫃
    屋及外面大鐵門兩道門鎖起來，中間都沒有再用。隔週22日
    5點多要再去噴第二次農藥時，發現兩道鎖都被人剪開，打
    開兩道門一看，發現系爭噴霧機不見，我就去報案。因為我
    的田離被告的家很近，我看到他們夫妻在門口，同日9點多
    就去被告家問，我跟被告的老婆聊到系爭噴霧機不見了，後
    來我看到被告也跟他說我的噴霧機不見了，並問被告晚上有
    無聽到什麼聲音，被告說沒有。因為派出所要系爭噴霧機的
    證件和發票什麼的，而且系爭噴霧機是和農機行的鄧朝允買
    的，所以我也去找鄧朝允講這件事。被竊後的第2天還第3天
    ，大約24日或25日，我請工人噴農藥，用被告家旁邊的用水
    ，我就在被告家等，當時他老婆也在那裏，我就跟她聊天，
    我說噴霧機不見了，就發現他家門口有一台車子，風鼓沒有
    了，而且擦成綠色西瓜，我就覺得有點疑問，我當時還問他
    老婆，我說: 「大嫂，你們這台車有點奇怪，好像很有特色
    ，很像日本式的喔？」，他老婆回答我: 「我這台是從南部
    西部買回來的。」，那時候被告也在，可是他沒有跟我講話
    。接著我跟派出所講，也跟打電話跟鄧朝允講，請他幫我查
    查看，後來他們一起去被告家確認那台車是不是我的。車子
    拖到派出所的2、3天後，我6點多還是7點多去田裡，就看到
    帆布蓋在那裡，我也不敢動嚇一跳，我以為是甚麼死人蓋在
    那裡，沒多久派出所就來載，我也覺得奇怪，我也有去派出
    所講，我用手開一點點，好像是車子的風鼓甚麼的，我不敢
    打開來看等語（見警卷第18至27頁，偵卷第16至17頁，本院
    卷第93至110頁）。核與證人即告訴人劉景文於警詢、偵訊
    及本院審理時證稱：系爭噴霧機我是跟鄧朝允的農機行買的
    ，109年5月多交車，於同年6月15日借給楊桂英，不到一個
    禮拜就不見了。她發現不見就立刻告訴我，我跟她說報警，
    她又問我該怎麼處理，我就跟她說先去附近找找看。她說有
    一天她去被告家看到一台很奇怪的車，她覺得很像是那台車
    ，因為它漆的顏色很奇怪，很新但卻這樣漆。之後鄧朝允有
    跟我說，他有跟警察去被告家確認該車是我的車。我已經把
    風鼓跟車輛拿回，但風鼓已經拆掉很麻煩，無法直接使用，
    要會組裝的人才有辦法，我問農具行，大概要新臺幣（下同
    ）1、2萬，我跟楊桂英之後的處理方式就是將這台車給楊桂
    英，她還我一台新車等語（證人劉景文部分：見警卷第28至
    36頁，偵卷第17頁，本院卷第111至120頁），及證人鄧朝允
    於警詢、偵訊及本院審理時證稱：楊桂英跟我講她是先去報
    案，因為警察跟她講要引擎號碼、本機號碼跟車牌號碼，所
    以跟我要那個號碼，我跟公司請求留那個號碼，才知道楊桂
    英車子被偷了。在楊桂英跟我講的前3天，被告曾經說他有
    一部農藥車是他在西部買的，外面的風箱、後面的風鼓他不
    要了，要賣給我。被告跟我討論風箱時，不是說要怎麼更改
    零件技術，而是說要賣我一組風箱。他說差不多2、3天可以
    去看，我就在等風箱的消息。我過幾天有去找他，同一天去
    找了2次，第1次是我看到被告在家裏面，沒有約好就直接過
    去，我看到被告自己的農藥車在外面，沒有看到風箱，他跟
    我講還沒有來，我就回去了。第2趟去是因為楊桂英有去賓
    朗派出所報案，警察打電話給我，拜託我去看被告家屋簷下
    是不是楊桂英那台車，叫我去賓朗派出所等，然後一起去，
    才發現還有一台農藥車在裡面，因為我已經拜託公司給我號
    碼了，所以一看到號碼核對之後就知道。後來聽說風箱被丟
    在楊桂英門口，派出所所長叫我去載風箱到派出所，並告訴
    我是被告報案說已經找到楊桂英的風箱等語（見警卷第37至
    41頁，偵卷第14至16頁，本院卷第129至139頁），就系爭噴
    霧機之購買情形、交由證人楊桂英使用之緣由、發現遺失之
    經過，以及尋獲過程之證述大抵一致，並有臺東縣警察局臺
    東分局搜索扣押筆錄、扣押物品目錄表、贓物認領保管單2
    份、刑案現場測繪圖1紙、證人鄧朝允提供之上揭噴霧機銷
    售文件、前開土地及資材室現場照片6紙、被告郭信昌上址
    住處照片及上揭噴霧機尋獲時之照片14紙、勘察採證同意書
    （見警卷第54至57、61至63、68至78、82頁）附卷可稽，應
    堪採信。
　㈢是以，證人楊桂英向證人劉景文商借之系爭噴霧機，於109年
    6月15日9時許起至同年月22日5時許止之期間內某時，遭人
    以不詳工具毀損作為安全設備之前開土地鐵門門鎖及資材室
    門鎖後竊取之。於系爭噴霧機遭竊後尋獲前，被告曾向證人
    鄧朝允表示欲販售噴霧機之風箱，並表示來源係其自西部購
    買之農藥車，且期間被告的太太經證人楊桂英詢問，放置在
    上開住處遭噴漆之噴霧機來源時，亦稱係其等從南部西部買
    回來的等語。嗣於109年6月25日10時許，經員警偕同證人鄧
    朝允至被告之上址住處確認機器號碼後，始尋獲風箱遭拆除
    之系爭噴霧機，而後上開風箱被放置於告訴人楊桂英之土地
    ，亦係由被告通報警察等情，應屬真實。就系爭噴霧機遭查
    獲後數日，遺失之風箱經放置於證人楊桂英之前開土地，係
    由被告通報警察乙節，被告供稱其報案係因去買早點剛好看
    到，由布蓬蓋著等語（見本院卷第144頁），然依證人楊桂
    英所述，其看到帆布蓋在那裡，開始之反應是嚇一跳，用手
    開一點點，好像是車子的風鼓什麼的等語，足佐縱使係系爭
    噴霧之使用人，亦無法確認帆布內之內容物為何，倘被告確
    係恰巧路過，如何知悉帆布所覆蓋之物，即為系爭噴霧機遭
    拆除之風箱，輔以被告幾日前已曾向證人鄧朝允兜售風箱，
    足徵該風箱並非被告恰巧發現，而係原由被告持有並有意出
    售給證人鄧朝允之風箱，係因見犯行敗露後，始放置在證人
    楊桂英之前開土地，並佯裝路過發現而通報警察以逃避追查
    。衡情，倘系爭噴霧機非被告所竊取，被告應無容許他人將
    非其所有、來源可疑之系爭噴霧機放置於自家上址住處，進
    而向證人鄧朝允表示欲販售噴霧機之風箱，並於系爭噴霧機
    遭查獲後，棄置風箱以逃避追查之可能。從而，被告上開竊
    盜犯行，應堪認定。
　㈣被告就本案辯解一再反覆其詞，供述不一致：
    ⒈按刑事訴訟法第154條第1項、第161條第1項，明定「被告
      未經審判證明有罪確定前，推定其為無罪」、「檢察官就
      被告犯罪事實，應負舉證責任，並指出證明之方法」，在
      證據法上將國際公認之刑事訴訟無罪推定基本原則與舉證
      責任之關係相連結，據以規範檢察官對於起訴之犯罪事實
      ，除有提出證據之責任外，尚應指出證明之方法，用以說
      服法院，使法院達到客觀上「確信」無疑之程度（高度蓋
      然性），證明被告有罪，俾推翻無罪之推定。檢察官已盡
      其足以說服法院形成有罪心證之實質舉證責任，基於當事
      人對等原則，本法第161條之1，明文賦予被告得就被訴事
      實，主動向法院指出足以阻斷其不利益心證形成之證明方
      法，以落實訴訟防禦之權利。此被告權利事項之規定，並
      非在法律上課加義務之責任規範，被告自不負終局之說服
      責任，然鑒於被告對該積極主張之利己事實，較之他人知
      悉何處可取得相關證據，仍應由被告提出證據，以便於法
      院為必要之調查。倘被告對其利己事由之抗辯未能立證，
      或所提證據在客觀上不能或難以調查者，即不能成為有效
      之抗辯，檢察官當無證明該抗辯事實不存在之責任，法院
      就此爭點即難逕為被告有利之認定。此與檢察官未善盡其
      實質舉證責任，不問被告就利己之抗辯是否提出證據，法
      院均應貫徹無罪推定原則之情形有別（最高法院100年度
      台上字第6658號判決意旨參照）。
　　⒉經查，被告於警詢辯稱：顏福龍（即告訴人楊桂英之前夫
      ）是在109年06月23日18時左右將系爭噴霧機開至我住處
      寄放。開來寄放在我家時，就是警方現場發現的樣子，我
      不知道是何人將農用噴霧車的引擎號碼及車身號碼遭磨去
      、車身顏色噴成黑綠色，我都不知道等語（見警卷第1至2
      頁）。惟證人顏福龍於警詢時證稱：我當天早上在初鹿牧
      場噴農藥，約10時許郭信昌打電話給我說去他住處拿竹筍
      ，在他住處路邊有喝酒，喝到12點多回家。約15時許再回
      到初鹿牧場噴農藥，回到家約18時許，就一直在家沒有外
      出等語（見警卷第14頁），且經調閱當時路口監視器，顏
      福龍當時係駕駛自有的農藥噴霧車自初鹿牧場噴灑農藥後
      沿產業道路返家，有刑案現場照片8張（見警卷第64至67
      頁）在卷可佐，足見被告所辯不實。被告經警提示上開證
      據後，於偵訊時改稱：是顏福龍寄放的，時間點我忘記了
      。我記得有一天是顏福龍開過來放在我家旁邊，他當時也
      沒說什麼，我只知道是他開來放在那邊等語（見偵卷第10
      頁）；於本院審理時改稱：顏福龍什麼時候拿去我家，我
      記憶沒有那麼好。跟鄧朝允說這台車是我從西部買回來的
      ，是西部賣車的這樣講的。西部要賣你機器的人名字不知
      道，也沒有電話，住址不知道，是西部哪裡我也不知道。
      楊桂英來我家看到那台車時，我太太會跟她說那台車是從
      西部來的、是我們買的，是偷贓車的人會這樣教。偷贓車
      的人是怎麼教的、贓車是誰開來的、何時教的，我也不知
      道，他們找鄧朝允幫忙銷贓，這些時間我都不記得。顏福
      龍是不是竊車集團我不知道，警察局跟我講時，我就記得
      是109 年6 月23日18時等語（見本院卷第144至146頁），
      被告就系爭噴霧機之來源先稱係顏福龍寄放，又稱係伊從
      西部買回來的，而後又稱另有偷贓車的人，供述前後不一
      ，且就系爭噴霧機如何出現在伊住處，亦無法說明，足見
      被告所辯顯屬「幽靈抗辯」，揆諸前揭判決意旨，顯屬卸
      飾之詞，而難信實，更無從調查而為被告有利之認定。
　㈤綜上所述，被告前揭所辯，均係臨訟卸責之詞，無從採信。
    本案事證明確，被告之犯行，洵堪認定，應予依法論科。
二、論罪科刑
  ㈠論罪
　　按刑法第321 條第1 項第2 款之毀越安全設備竊盜罪之「毀
    」、「越」，乃指毀壞、踰越或超越，毀與越不以兼有為限
    ，若有其一即克當之。又所謂「門扇」專指門戶而言，應指
    分隔住宅或建築物內外之間之出入口大門；而所謂「其他安
    全設備」，係指依社會通常觀念足認為固定於土地上之建築
    物或工作物之與門扇或牆垣性質相類而同具防盜效用之設備
    而言。查本案被告毀損前開土地鐵門門鎖及資材室門鎖逾越
    入內，前開土地鐵門及資材室大門均屬安全設備無疑。是核
    被告所為，係犯刑法第321 條第1 項第2 款之毀越安全設備
    竊盜罪。
  ㈡科刑
　　爰以行為人之責任為基礎，審酌被告雖已60餘歲，然持續務
    農仍具勞動能力，卻不依憑己力獲取所需，為一己私利，恣
    意毀越安全設備竊取他人之物，所為甚有可責；惟念被告並
    無前科，素行尚可，有臺灣高等法院被告前案紀錄表（見本
    院卷第87頁）在卷可佐，及扣案物系爭噴霧機及其零件配備
    均已發還予被害劉景文，有贓物認領保管單2紙（見警卷第6
    1、62頁）在卷可佐，損害已部分獲得填補；並斟酌被告矢
    口否認犯行，亦未與告訴人和解或賠償損害，犯後態度不佳
    ；兼衡其教育程度為高中肄業，種植釋迦，半年收入10幾萬
    元，與太太同住，需扶養兩個同住的孫女之家庭經濟狀況（
    見本院卷第147頁），及其犯罪動機、目的、手段、被害人
    法益之侵害程度，暨檢察官、被告及被害人楊桂英及劉景文
    就本案量刑之意見（見本院卷第110、120及148頁）等一切
    情狀，量處如主文所示之刑，以示懲儆。
三、沒收
　  按犯罪所得，屬於犯罪行為人者，沒收之。犯罪所得之沒收
    ，於全部或一部不能沒收或不宜執行沒收時，追徵其價額。
    犯罪所得已實際合法發還被害人者，不予宣告沒收或追徵。
    刑法第38條之1 第1 項前段、第3 項、第5 項分別定有明文
    。經查，被告所竊得經扣案之系爭噴霧機及其零件配備，屬
    被告之犯罪所得，均已發還予被害人劉景文，有贓物認領保
    管單2紙（見警卷第61、62頁）在卷可佐，爰依前開規定，
    不予宣告沒收。
據上論斷，應依刑事訴訟法第299 條第1 項前段，刑法第321 條
第1項第2 款，刑法施行法第1條之1第1項，判決如主文。
本案經檢察官曾揚嶺提起公訴，檢察官於盼盼到庭執行職務。
中　　華　　民　　國　　110 　年　　6 　　月　　10　　日
                  刑事第三庭  法  官  徐晶純
以上正本證明與原本無異。
如不服本判決應於收受送達後20日內向本院提出上訴書狀，並應
敘述具體理由；其未敘述上訴理由者，應於上訴期間屆滿後20日
內向本院補提理由書（均須按他造當事人之人數附繕本）。「切
勿逕送上級法院」。告訴人或被害人對於本判決如有不服，請書
具不服之理由狀，請求檢察官上訴者，其上訴期間之計算係以檢
察官收受判決正本之日期為準。　　　　　　　　　
                              書記官  尹  瑋
中　　華　　民　　國　　110 　年　　6 　　月　　11　　日
　　　　　　　　　
附錄本案論罪科刑法條：　
中華民國刑法第321條第1項第2款
犯前條第一項、第二項之罪而有下列情形之一者，處六月以上五
年以下有期徒刑，得併科五十萬元以下罰金：
二、毀越門窗、牆垣或其他安全設備而犯之。